臺灣臺中地方法院刑事判決　　　　　　　96年度易字第1035號
公　訴　人　臺灣臺中地方法院檢察署檢察官
被　　　告　甲○○
　　　　　　　　　　（現另案在臺灣臺中女子監獄執行）
上列被告因恐嚇取財案件，經檢察官聲請以簡易判決處刑（95年
度偵字第23082號），本院臺中簡易庭認不宜逕以簡易判決處刑
，移由本院改依通常程序審判，被告於準備程序中就被訴事實為
有罪之陳述，受命法官於聽取當事人之意見後，由本院合議庭裁
定改由受命法官獨任依簡式審判程序審理，本院判決如下：
    主    文
甲○○幫助共同意圖為自己不法之所有，以恐嚇使人將本人之物
交付，累犯，處有期徒刑伍月，如易科罰金，以銀元參佰元（即
新臺幣玖佰元）折算壹日。
    犯罪事實
一、甲○○於民國91年間，曾因施用第一級毒品罪，經臺灣苗栗
    地方法院判處有期徒刑七月確定，並於93年7月28日執行完
    畢。猶不知悔改，復明知存摺交予陌生人使用，甚有可能被
    利用作為恐嚇勒索他人錢財之工具，竟仍基於幫助他人恐嚇
    取財之間接故意（不確定故意），於民國94年6月23日，至
    臺灣土地銀行花蓮分行（下簡稱土銀）申請開立0000000000
    00號帳戶，並於取得該帳戶之存摺及密碼後，於94年6月30
    日（即開戶後一星期），在花蓮市○○路附近，以新臺幣（
    下同）三千元之代價，將該存摺（包括密碼）賣給某不法集
    團成員中姓名不詳年約三十餘歲之成年男子。該不法集團取
    得甲○○之前揭土銀帳戶之存摺後，其已成年之成員即基於
    意圖為自己不法所有之犯意聯絡，於94年9月13日上午8時30
    分許，由一男性成員打電話給夏正位，向夏正位恫稱：「你
    兒子幫人做保，因主債務人已失聯，你兒子在我手裡，要匯
    錢來，不然要將你兒子的手、腳砍掉」等語，並由另一男性
    成員在旁發出哭泣聲，夏正位聞後遂以為其兒子果在對方手
    上而心生畏懼，乃速於當日11時38分44秒，匯五萬元入對方
    所指示之甲○○前揭土銀帳戶內，該不法集團成員於款項匯
    入後，立即於當日將之提領一空。嗣經夏正位察覺有異而報
    警查獲甲○○。
二、案經花蓮縣警察局花蓮分局報請臺灣花蓮地方法院檢察署呈
    請臺灣高等法院檢察署令轉臺灣宜蘭地方法院檢察署再呈請
    臺灣高等法院檢察署令轉臺灣臺中地方法院檢察署檢察官聲
    請以簡易判決處刑。
    理  由
一、上揭犯罪事實業據被告甲○○於檢察官偵訊中及本院審理時
    坦承不諱，復經被害人夏正位指訴在卷，並有被告前揭土銀
    開戶資料及出入明細、夏正位匯五萬元之匯款申請書各一份
    附卷可稽，而被告該土銀帳戶之出入明細經核結果，確實有
    夏正位匯入之五萬元無訛。又按刑法上之故意，分直接故意
    （確定故意）與間接故意（不確定故意），「行為人對於構
    成犯罪之事實，明知並有意使其發生者」為直接故意，「行
    為人對於構成犯罪之事實，預見其發生而其發生並不違背其
    本意者」為間接故意，而到金融機構開戶申請存摺，並無何
    特別資格之限制，故一般人須正常使用存摺時，均係自己到
    金融機構申請，以確保己身之財產，若捨此途而借用陌生人
    之存摺者，必是心存歹意另有企圖，況現今社會上利用人頭
    帳戶犯罪以逃避查緝之情事層出不窮，經媒體廣為報導，已
    成眾所週知之事，被告自無例外，而被告雖可能無法確知該
    男子將如何利用其存摺，然其應可預見刻意使用他人存摺者
    ，必作非法之途，卻仍將其存摺賣給該男子，且其帳戶果然
    被用為恐嚇取財之工具，其容任他人利用其帳戶恐嚇取財之
    行為，已符合預見其發生而其發生並不違背其本意之間接故
    意（不確定故意）之情形。本件事證明確，被告犯行應堪認
    定。
二、按刑法第346條第1項之恐嚇取財罪，與同法第339條第1項之
    詐欺取財罪，二者之區別，在於前者係施用使人心生畏怖之
    恐嚇手段，致被害人心生畏懼，明知不應交付財物而交付，
    後者係施用詐術手段，使人陷於錯誤，誤信為應交付財物而
    交付，惟上開之恐嚇手段，常以虛假之事實為內容，故有時
    亦不免含有詐欺之性質，倘含有詐欺性之恐嚇取財行為，足
    使人心生畏懼時，自應僅論以高度之恐嚇取財罪，殊無再適
    用詐欺取財罪之餘地（最高法院84年度台上字第1993號判決
    參照）。是以該不法集團成員以上述使人心生畏怖之不實事
    項，令夏正位交付金錢，致夏正位心生畏懼，而依指示匯五
    萬元之行為，係共同犯刑法第346條第1項之恐嚇取財罪，起
    訴書記載係犯刑法第339條第1項之詐欺取財罪，尚有未洽，
    惟此經蒞庭公訴人具狀更正在卷，故毋庸變更起訴法條。而
    被告提供其上開土銀帳戶之存摺予該詐欺集團成員恐嚇取財
    ，係基於幫助他人恐嚇取財之間接故意，且所為屬恐嚇取財
    罪構成要件以外之行為，應屬幫助犯。核被告所為，係犯刑
    法第30條第1項、第346條第1項之幫助共同恐嚇取財罪，依
    刑法第30條第2項幫助犯之規定減輕其刑。又刑法於94年2
    月2日修正公布，並於95年7月1日生效施行，刑法第346條第
    1項恐嚇取財罪，法定刑得併科一千元以下罰金，依修正後
    刑法施行法增訂第1條之1：「94年1月7日刑法修正施行後，
    刑法分則編所定罰金之貨幣單位為新臺幣，94年1月7日刑法
    修正時，刑法分則編未修正之條文定有罰金者，自94年1月7
    日刑法修正施行後，就其所定數額提高為三十倍，但72年6
    月26日至94年1月7日新增或修正之條文，就其所定數額提高
    為三倍。」，及刑法第33條第5款修正為：「主刑之種類如
    下：五、罰金：新臺幣一千以上，以百元計算之」等規定觀
    之，依修正後之法律，刑法第346條第1項恐嚇取財罪所得科
    處之罰金刑最高為新臺幣三萬元，最低為新臺幣一千元，然
    依被告行為時之刑罰法律，即罰金罰鍰提高標準條例第1條
    前段規定之提高倍數十倍及修正前刑法第33條第5款規定之
    罰金最低額一元計算，則刑法第346條第1項之恐嚇取財罪所
    得科處之罰金最高為銀元一萬元，最低額為銀元十元，若換
    算為新臺幣，最高額與新法同為新臺幣三萬元，最低額則僅
    為新臺幣三十元。比較上述修正前、後之刑罰法律，應以修
    正前之刑法第33條第5款之規定較有利於被告。被告於91
    年間，曾因施用第一級毒品罪，經臺灣苗栗地方法院判處有
    期徒刑七月確定，並於93年7月28日執行完畢，此有臺灣高
    等法院被告前案紀錄表一份在卷可按，被告於五年以內再犯
    本件有期徒刑以上之罪，不論依修正前刑法第47條，或修正
    後刑法第47條第1項規定，均構成累犯，對被告而言並無有
    利或不利之情形，自不生新舊法比較之問題，依刑法第2條
    第1項前段規定，應逕依修正前之刑法第47條論以累犯，並
    加重其刑。被告以上刑之加減，先加後減之。爰審酌被告
    犯罪之動機係因貪圖小利，犯後坦承犯行態度良好，惟所為
    助長社會犯罪風氣，並讓正犯逍遙法外難以追緝，影響社會
    治安非微等一切情狀，量處如主文所示之刑。再修正前之刑
    法第41條第1項前段規定：「犯最重本刑為五年以下有期徒
    刑以下之刑之罪，而受六個月以下有期徒刑或拘役之宣告，
    因身體、教育、職業、家庭之關係或其他正當事由，執行顯
    有困難者，得以一元以上三元以下折算一日，易科罰金」，
    被告行為時之易科罰金折算標準，修正前罰金罰鍰提高標準
    條例第2條前段（現已刪除）規定，就其原定數額提高為一
    百倍折算一日，則本件被告行為時之易科罰金折算標準，應
    以銀元三百元折算一日，經折算為新臺幣後，應以新臺幣九
    百元折算為一日，而修正後之刑法第41條第1項前段規定：
    「犯最重本刑為五年以下有期徒刑以下之刑之罪，而受六個
    月以下有期徒刑或拘役之宣告者，得以新臺幣一千元、二千
    元或三千元折算一日，易科罰金」，比較修正前後之易科罰
    金折算標準，以修正前之規定，較有利於被告，依刑法第2
    條第1項前段，本件應依修正前刑法第41條第1項前段規定，
    定其易科罰金之折算標準。
據上論斷，應依刑事訴訟法第452條、第273條之1第1項、第299
條第1項前段，刑法第2條第1項前段、第30條第1項、第2項、第
346 條第1項、修正前刑法第33條第5款、第47條、第41條第1項
前段，罰金罰鍰提高標準條例第1條前段、修正前罰金罰鍰提高
標準條例第2條，判決如主文。
中　　華　　民　　國　　96　　年　　3 　　月　　16　　日
                              法  官   李秋娟
以上正本證明與原本無異。
如不服本判決，應於收受送達後10日內向本院提出上訴書狀（應
附繕本）。
　　　　　　　　　　　　　　　書記官   吳慕先
中　　華　　民　　國　　96　　年　　3 　　月　　16　　日
附錄論罪科刑法條
中華民國刑法第346條第1項
意圖為自己或第3人不法之所有，以恐嚇使人將本人或第3人之物
交付者，處6月以上5年以下有期徒刑，得併科1000元以下罰金。
